【裁判字號】    90,訴,1431
【裁判日期】    900926
【裁判案由】    給付借款
【裁判全文】
臺灣臺南地方法院民事判決  九十年度訴字第一四三一號
    原      告  南山人壽保險股份有限公司
    法定代理人  乙○○
    訴訟代理人  丁○○
                丙○○
    被      告  林麗芬
                甲○○
右當事人間請求給付借款事件，本院判決如左：
    主    文
被告應連帶給付原告新台幣貳佰壹拾捌萬仟捌佰伍拾壹元，及自民國八十九年八月
二十七日起至清償日止，按年息百分之七點一六計算之利息，及其逾期該月應付金額
新台幣壹萬伍仟柒佰伍拾捌元自民國八十九年九月二十八日起至清償日止，按日息萬
分之五點五計算之滯納金。
訴訟費用由被告連帶負擔。
    事    實
甲、原告方面：
一、聲明：如主文所示。
二、陳述：
（一）被告林麗芬（已更名林玉旋）於民國八十四年一月二十七日邀同被告甲○○為
      連帶保證人向原告借款新台幣（下同）二百二十七萬元，約定借款期限自八十
      四年一月二十七日起至一一四年一月二十六日止，自借款日之次月日起分三六
      零期，平均攤還本息，並以每月為一期，按期於每月二十七日繳付，利息按年
      率百分之九計算按月計付，並同意採機動調整隨原告其後利率之調整而調整，
      ，如月付金二期未付時，即喪失期限利益，全部債務視為到期，除仍按原約定
      利率計息及應清償剩餘本息外，並約定逾期繳付每期之本金時，應另加計以每
      期應付金額按逾期天數以日息萬分之五點五計付滯納金。詎被告林麗芬自八十
      九年八月二十七日起即拒絕償還屆期之本息，迄今已逾二期，已喪失期限利益
      ，全部債務視為到期，按當時被告應適用之放款利率為百分之七點一六及逾期
      該月之應付金額為一萬五千七百五十八元計算之結果，尚欠如主文所示之本利
      及滯納金迄未清償，被告甲○○為其連帶保證人，依法應對上開債務負連帶清
      償之責，為此依據消費借貸及連帶保證之法律關係提起本件訴訟。
（二）對被告抗辯之陳述：
  １、八十四四月二十七日之到期款項，被告延至八十四年五月二十七日方繳款，已
      有遲延繳納，以致往後被告雖每月有繳款，然已一期有差距，被告稱其每月皆
      有按期繳款顯然有認知上之誤解。
  ２、被告雖曾於八十四年十月二日提出聲明書針對原告內部作業有所質疑，原告隨
      即於八十四年十月四日以南壽高字第一六六八號回函說明之，並非如被告所言
      完全未予處理。
  ３、被告所言其自八十四年至八十九年所繳款項僅抵扣本金八萬六千一百四十九元
      ，乃因被告係申辦三十年期之房屋貸款，由於貸款年限較長，故初期本金扣抵
      金額相對較少。
三、證據：提出借據、其他約定事項、利率表、繳款對帳單、授權書、被告聲明書、
    南山人壽保險股份有限公司高雄分公司函各一件、戶籍謄本二件及貸款金額二百
    二十七萬元、借款年限三十年之試算表一份為證。
乙、被告方面：
壹、被告林麗芬部分：
    被告林麗芬未於最後言詞辯論期日到場，惟據其以前到場及提出之書狀之聲明及
    陳述如左：
一、聲明：原告之訴駁回。
二、陳述：
（一）被告自借款後均依約每期繳納本息，自八十四年二月至八十九年九月共已繳款
      一百一十三萬四百四十五元，然依原告所列之對帳單所示卻只抵扣本金八萬六
      千一百四十九元，又屢次加付違約金，顯係原告公司內部作業有疏失致被告林
      麗芬之權益受損，經被告多次反應，原告卻仍未處理，故被告才暫緩繳款。
（二）被告雖有於八十四年一月二十七日邀被告甲○○為連帶保證人向原告借款二百
      二十七萬元，但原告並未將借款交付被告林麗芬，依照借據約定借款應撥入借
      款人之戶頭，但原告並未將借款撥入被告林麗芬之戶頭，而將款項撥入建設公
      司。再者被告係因購買房屋向原告公司貸款，而建設公司於八十四年四月三十
      日始辦理交屋，在交屋前原告公司應不得將借款撥給建設公司，因此交屋前之
      貸款利息應與被告無關。
（三）對原告所主張被告林麗芬僅繳本息至八十九年八月二十七日後即未再繳款之事
      實不爭執，另原告所提出之借據亦均係由被告本人親簽。
三、證據：提出房屋貸款對帳單一份、郵政劃撥儲金存款收據八十一紙、房屋貸款託
    收明細四紙為證。
貳、被告甲○○部分：
一、聲明：請求判決：
（一）原告之訴駁回。
（二）如受不利判決，請准供擔保免假執行。
二、陳述：依原告所提出之借據約定事項第九條載明，原告公司必須對共同出據人之
    一撥款，出據人始承擔此債務並願負連帶清償責任，而原告公司並未依約履行責
    任，在未獲出據人同意下，對出據人以外之第三人撥款，被告主張借據無效，是
    原告請求被告清償借款並無理由。
三、證據：提出借據、約定事項、通知單各一紙為證。
    理    由
一、本件被告林麗芬（更名林玉旋）未於最後言詞辯論期日到場，核無民事訴訟法第
    三百八十六條所列各款情形，爰依原告之聲請，由其一造辯論而為判決。
二、本件原告主張被告林麗芬（更名林玉旋）於八十四年一月二十七日邀同被告甲○
    ○為連帶保證人向原告借款二百二十七萬元，約定借款期限自八十四年一月二十
    七日起至一一四年一月二十六日止，自借款日之次月日起分三六零期，平均攤還
    本息，並以每月為一期，按期於每月二十七日繳付，利息按年率百分之九計算按
    月計付，並同意採機動調整隨原告其後利率之調整而調整，如月付金二期未付時
    ，即喪失期限利益，全部債務視為到期，除仍按原約定利率計息及應清償剩餘本
    息外，並約定逾期繳付每期之本金時，應另加計以每期應付金額按逾期天數以日
    息萬分之五點五計付滯納金。詎被告林麗芬自八十九年八月二十七日起即拒絕償
    還屆期之本息，迄今已逾二期，已喪失期限利益，全部債務視為到期，按當時被
    告應適用之放款利率為百分之七點一六及逾期該月之應付金額為一萬五千七百五
    十八元計算之結果，尚欠如主文所示之本利及滯納金迄未清償之事實，業據其提
    出借據、其他約定事項、利率表、繳款對帳單各一份為證，被告對上開事實亦不
    爭執，自堪信為真實。
三、被告雖辯稱：依借據約定事項第九條載明，原告公司必須對共同出據人之一撥款
    ，出據人始承擔此債務並願負連帶清償責任，而原告公司並未依約履行責任，在
    未獲出據人同意下，對出據人以外之第三人撥款，被告得主張本件借貸無效云云
    。惟查，原告係依據借款人即被告林麗芬出具之授權書，而將借款撥入禾瀛建設
    股份有限公司，此業經原告提出被告林麗芬所簽立之授權書一紙為證，被告甲○
    ○雖否認該授權書為真正，惟觀之授權書上立書人林麗芬之印文與被告不否認真
    正之借據上被告林麗芬所親自蓋用之印文，以肉眼即足判斷二者無論是印文之大
    小、字形及印文特殊圖形均係相同，即可見授權書上被告林麗芬印文應為真正，
    是原告主張該授權書應係被告林麗芬所出具之事實，應足採信，被告甲○○否認
    授權書為真正，應不足採。原告既係依借款人被告林麗芬之授權而將借款撥入禾
    瀛建設股份有限公司，即已履行其給付借款予借款人之義務，被告抗辯並未取得
    借款，借貸契約不生效力云云，實無足採。
四、被告雖又抗辯：建設公司係於八十四年四月三十日始辦理交屋，在交屋前原告公
    司應不得將借款撥給建設公司，因此交屋前之貸款利息應與被告無關云云。惟查
    ，借據係被告林麗芬所親自簽立，此為被告林麗芬所不爭，則借貸契約自成立於
    被告林麗芬與原告之間，建設公司並非借貸契約之當事人，又借據第四條明文載
    明自借款日之次月同日起分三百六十期平均攤還本金及利息，此有借據一紙在卷
    可稽，則依借據之約定，被告林麗芬自簽約日之次月同日即八十四年二月二十七
    日即負有攤還本金及利息之義務至明，與建設公司何時交屋並無關聯，被告抗辯
    在建設公司交屋前之貸款利息與其無關云云，顯與借據之約定不符，自屬無據。
五、至被告抗辯自八十四年至八十九年九月均有按期繳款，原告卻加計違約金，且被
    告共繳款一百零二萬六千四百七十六元，但卻僅扣繳本金八萬六千一百四十九元
    ，原告內部作業顯有疏失云云，為原告所否認，並稱因被告林麗芬於八十四年四
    月二十七日未按期繳納本息，致應加計滯納金，並提出對帳單一份為證，而觀諸
    原告所提出之對帳單所載被告林麗芬係於八十四年五月二十二日始清償八十四年
    四月二十七日之本息，而遍查被告林麗芬所提出之郵政劃撥儲金存款收據，亦確
    無八十四年四月間之繳款收據，被告亦未能提出其他證據證明八十四年四月二十
    七日確有按期繳款，則其抗辯每期均有按期繳款即無足採，被告既有延期繳納之
    情，原告依約計算滯納金，自無不合。次按每月應攤還之本金及利息稱之為月付
    金，月付金由貴公司先扣付應付手續費、滯納金、違約金及利息後沖本金，此為
    兩造所簽立之借據中之其他約定事項第一點所明定，是被告每期所繳納之款項依
    約自應先付手續費、滯納金、違約金及利息後才能沖本金，以被告借款二百二十
    七萬元，利息按年率百分之九計算，每月應繳納之利息為一萬七千零二十五元，
    而依被告被告所提出之繳款收據觀之，被告每期繳納之金額僅一萬餘元，先付利
    息後所得扣抵之本金自屬不多，是原告主張被告林麗芬先前所繳納之款項大多是
    繳利息，自屬有據，且原告亦提出對帳單為證，對帳單已明文列有原告公司當時
    之利率，依該利率計算每期應繳納之利息，滯納金，以被告林麗芬每期所繳納之
    金額扣付利息、滯納金後得扣抵之本金，均分項詳細列明，其計算方式與借據之
    約定並無不符，被告亦未提出任何證據證明對帳單所列之款項有何不實之處，其
    上開抗辯，即無足採。
六、從而，原告依借貸及連帶保證之法律關係，請求被告連帶清償本件因未按期繳納
    均已屆期而尚未受償之本金二百十八萬三千八百五十一元，及自民國八十九年八
    月二十七日起至清償日止，按年息百分之七點一六計算之利息，及其逾期該月應
    付金額一萬五千七百五十八元自民國八十九年九月二十八日起至清償日止，按日
    息萬分之五點五計算之滯納金，即屬正當，應予准許。又本件原告並未聲請宣告
    假執行，則被告甲○○聲明願供擔保，聲請本院准免假執行部分，自亦無必要，
    併此說明。
七、據上論結，本件原告之訴為有理由，依民事訴訟法第三百八十五條第一項前段、
    第八十五條第二項，判決如主文。
中      華      民      國    九十      年      九      月    二十六    日
                                    臺灣臺南地方法院民事第二庭
~B法      官  童來好
右為正本係照原本作成
如對本判決上訴，須於判決送達後廿日內向本院提出上訴狀
中      華      民      國    九十      年      九      月    二十六    日
~B法院書記官  鄭佩玉


司法院資訊處製作；財團法人民間司法改革基金會備份。
